臺灣嘉義地方法院民事裁定　　　　　　100年度訴字第391號
原　　　告　蔡金龍
　　　　　　蔡素蘭
　　　　　　蔡采祝
　　　　　　蔡奇
　　　　　　蔡淑惠
被　　　告　鄭又菁
訴訟代理人　莊喬能
上列當事人間因過失傷害案件，原告於刑事訴訟程序中提起附帶
民事訴訟請求損害賠償，經本院刑事庭裁定移送前來（100 年度
審交簡附民字第55號），本院裁定如下：
    主      文
原告之訴及假執行之聲請均駁回。
    事 實 及 理 由
一、原告起訴主張：被告於民國99年6 月22日上午6 時50許，駕
    駛車牌號碼3260-XT 號自用小客車，沿嘉義市○○街由西往
    東方向，行經上開道路與西門街交岔路口時，原應注車前狀
    況，並隨時採取必要之安全措施；汽車除行駛於單行道或指
    定行駛於左側車道外，在未劃分向線或分向限制線之道路，
    應靠右行駛。但遇有特殊情況必須行駛左側道路時，除應減
    速慢行外，並注意前方來車及行人，而依當時天候晴、路況
    無障礙、視線良好，並無不能注意之情事，竟疏未注意及此
    ，適有訴外人蔡許芽沿嘉義市○○街由北向南步行穿越上開
    交岔路口內，被告疏未注意而擦撞訴外人蔡許芽，而訴外人
    蔡許芽於99年7 月3 日不治死亡，與被告之駕車失當行為，
    具有相當因果關係。而訴外人蔡許芽因本車禍至宣告不治期
    間，支出醫療費用新臺幣（下同）39,054元，喪葬費用193,
    000 元。原告為訴外人蔡許芽之子女，遭逢母喪之重大打擊
    及哀痛，受有精神上重大痛苦及折磨，均各得向被告請求精
    神慰撫金50萬元。為此，原告蔡金龍依民法第184 條第1 項
    前段、第192 條第1 項、第194 條，原告蔡素蘭、蔡采祝、
    蔡奇、蔡淑惠依民法第184 條第1 項前段、第194 條之規
    定，提起本件訴訟等語。並聲明：（一）被告應給付原告蔡
    金龍732,054 元，原告蔡素蘭、蔡采祝、蔡奇、蔡淑惠50
    萬元，及各自刑事附帶民事起訴狀繕本送達翌日起至清償日
    止按年息5 ％計算之利息。（二）願供擔保請准宣告假執行
    。
二、按因犯罪而受損害之人，於刑事訴訟程序得附帶提起民事訴
    訟，對於被告及依民法負賠償責任之人，請求回復其損害，
    刑事訴訟法第487 條第1 項定有明文。是附帶民事訴訟，係
    因犯罪而受損害之人，為請求回復其損害，於刑事訴訟程序
    附帶提起之民事訴訟，提起是項訴訟，自須限於被訴之犯罪
    事實侵害其私權，致生損害者，始得為之。否則縱令得依其
    他事由，提起民事訴訟，亦不得於刑事訴訟程序附帶為此請
    求（最高法院最高法院91年度臺抗字第306 號裁定、98年度
    臺抗字第555 號裁定參照）。次按刑事庭移送民事庭之附帶
    民事訴訟，僅移送後之訴訟程序應適用民事訴訟法，至移送
    前之訴訟行為是否合法，仍應依刑事訴訟法決定之（最高法
    院52年臺上字第3055號判例可參）。再按，移送民事庭之附
    帶民事訴訟於移送前提起時，不備刑事訴訟法之合法要件，
    即屬民事訴訟法第249 條第1 項第6 款所謂之起訴不備其他
    要件，應以裁定駁回之，亦即附帶民事訴訟是否合法，以其
    移送民事庭之時點為準，於移送民事庭時不合法，不得將關
    於民事訴訟法之法規，溯及於附帶提起民事訴訟之時而予適
    用，仍應認其起訴為不合法。
三、經查，臺灣嘉義地方法院檢察署檢察官以99年度偵字第7118
    號起訴書起訴及本院100 年度嘉交簡字第336 號刑事判決所
    認定之犯罪事實，僅限於被告於前揭時地，因過失致蔡許芽
    受有頭皮裂傷3 公分併血腫5 ×5 公分面積、左腳踝開放性
    骨折、唇裂傷3 公分之傷害之事實，至於原告對於被告主張
    之被告致蔡許芽死亡之事實，並非檢察官起訴及上開刑事判
    決所認定之犯罪事實，此有臺灣嘉義地方法院檢察署檢察官
    起訴書及本院100 年度嘉交簡字第336 號刑事判決各1 份在
    卷足稽，原告蔡金龍縱因被告侵害蔡許芽致死之事實而受有
    醫療費用支出、殯葬費支出之損害及非財產上之損害，原告
    蔡素蘭、蔡采祝、蔡奇、蔡淑惠縱因被告侵害蔡許芽致死
    而受有非財產上之損害，亦非因檢察官起訴及上開刑事判決
    認定之犯罪事實侵害原告蔡素蘭、蔡采祝、蔡奇、蔡淑惠
    個人私權致生之損害，縱令原告得依其他事由，提起民事訴
    訟，揆諸前揭判例之意旨，亦不得於刑事訴訟程序附帶為此
    請求。準此，本件原告於刑事訴訟程序中對於被告提起附帶
    民事訴訟，分別請求被告賠償原告如訴之聲所示之金額，於
    法不合，應以裁定駁回。又原告之訴，既經駁回，其假執行
    之聲請，亦失所附麗，應併予駁回。
四、依民事訴訟法第249 條第1 項第6 款，裁定如主文。
中    華    民    國   100    年    9     月    20    日
                  民事第三庭  法  官  梁淑美
以上正本係照原本作成。
如不服本裁定，應於送達後10日內向本院提出抗告狀（須附繕本
），並繳納抗告費新台幣1,000元。
中    華    民    國   100    年    9     月    20    日
                              書記官  李佳惠